最高法院民事判決　　　　　　九十四年度台上字第一七六五號
　　上　訴　人　新加坡商新亞洲投資私人有限公司
　　　　　　　　SINGAS.
　　　　　　　　　　　　　 6.
　　法定代理人　TING SI.
　　訴訟代理人　張嘉真律師
　　　　　　　　林峻立律師
　　上　訴　人　宏偉鋁業股份有限公司
　　法定代理人　吳文陞
　　訴訟代理人　孫大龍律師
　　　　　　　　林秉欣律師
上列當事人間請求給付工程款事件，兩造對於中華民國九十四年
五月三十一日台灣高等法院第二審更審判決（九十三年度重上更
(一)字第七０號），各自提起上訴，本院判決如下：
    主  文
原判決除假執行部分外廢棄，發回台灣高等法院。
    理  由
本件上訴人新加坡商新亞洲投資私人有限公司（下稱新亞洲公司
）主張：伊於民國八十四年四月十六日與對造上訴人宏偉鋁業股
份有限公司（下稱宏偉公司）訂立工程合約書，承攬訴外人桃園
農田水利會綜合大樓新建工程之帷幕牆工程，報酬共計新加坡幣
（下同）八百八十萬元。伊業已依約施作完成，惟宏偉公司僅給
付七百三十萬四千元，尚欠伊一百四十九萬六千元等情，求為命
宏偉公司給付伊一百四十九萬六千元，及其中一百四十八萬七千
三百元自八十六年七月十七日起，其餘八千七百元自八十七年四
月二十五日起，均至清償日止，按年息百分之五計算之利息之判
決（新亞洲公司逾上開範圍之請求，業受敗訴判決確定，不予贅
）。
上訴人宏偉公司則以：兩造約定系爭工程應於八十五年十一月三
十日完工，新亞洲公司未如期完工，更於八十六年十二月八日擅
自停工，造成伊莫大之損失，應對伊負損害賠償及給付違約金之
責任，與系爭報酬為抵銷後，新亞洲公司對伊已無承攬報酬請求
權存在等語，資為抗辯。
原審將第一審所為新亞洲公司敗訴之判決，一部予以廢棄，改判
命宏偉公司給付新亞洲公司一百零二萬零八百元及自八十七年七
月二十九日起至清償日止按年息百分之五計算之利息，一部予以
維持，駁回新亞洲公司其餘上訴，係以：新亞洲公司主張兩造於
八十四年四月十六日訂立工程合約書，約定由新亞洲公司承攬桃
園農田水利會綜合大樓新建工程之帷幕牆工程，報酬共計八百八
十萬元，預定之完工日期為八十六年一月三十一日，嗣新亞洲公
司於八十六年六月二十五日完工，宏偉公司已給付報酬七百三十
萬四千元，尚欠一百四十九萬六千元之事實，業據其提出工程合
約書、施工日報表、梁東明律師八十六年二月十六日函等件可稽
。宏偉公司抗辯：約定之完工日期係八十五年十一月三十日等語
，為無足採。次查系爭工程合約二工程期限２之(一)約定：「乙方
（新亞洲公司）若未能於工程期限內完成，每逾一日甲方（宏偉
公司）有權要求乙方給付罰金以帷幕牆承包總價千分之三」，有
工程合約書可稽。兩造約定系爭工程應於八十六年一月三十一日
完工，新亞洲公司係於八十六年六月二十五日完工，共計逾期一
百四十四天，自應給付宏偉公司逾期罰金。惟按約定之違約金額
過高者，法院得減至相當之數額；債務已為一部履行者，法院得
比照債權人因一部履行所受之利益，減少違約金，民法第二百五
十二條、第二百五十一條定有明文。審酌新亞洲公司於八十六年
一月三十一日時已完成系爭工程八分之七，宏偉公司已享受該部
分之利益等一切情狀，認宏偉公司可請求之違約金應按八分之一
計算為適當，其金額為四十七萬五千二百元（ 8,800,000×0.3%
×144×－= 475,200）。宏偉公司抗辯其對新亞洲公司有債權，
可與系爭報酬為抵銷，於上開金額範圍內，核無不合。經抵銷後
，新亞洲公司可請求之金額為一百零二萬零八百元（1,496,000-
475,200= 1,020,800）。又宏偉公司係於八十七年七月二十八日
收受訴狀繕本之送達，新亞洲公司可請求之利息應自八十七年七
月二十九日起算，其請求自八十六年七月十七日或八十七年四月
二十五日起算，尚屬無據。故新亞洲公司請求宏偉公司給付一百
零二萬零八百元及自八十七年七月二十九日起至清償日止按年息
百分之五計算之利息，為有理由，應予准許，超過者，為無理由
，不應准許等詞，為其判斷之基礎。
查上訴人新亞洲公司為外國法人，本件應屬涉外民事事件。原審
未依涉外民事法律適用法之規定確定其準據法，遽依我國法律而
為新亞洲公司及上訴人宏偉公司各一部勝訴一部敗訴之判決，自
有可議。兩造上訴論旨，各自指摘於其不利部分之原判決違背法
令，求予廢棄，均非無理由。
據上論結，本件兩造上訴均有理由。依民事訴訟法第四百七十七
條第一項、第四百七十八條第二項，判決如主文。
中　　華　　民　　國　九十四　年　　九　　月　二十九　日
                      最高法院民事第一庭
                          審判長法官  林　奇　福
                                法官  陳　國　禎
                                法官  李　彥　文
                                法官  謝　正　勝
                                法官  袁　靜　文
      本件正本證明與原本無異
                                      書  記  官
中　　華　　民　　國　九十四　年　　十　　月　 十四 　日
                                                      Ｅ
